臺灣屏東地方法院民事裁定
110年度消債職聲免字第73號
聲  請  人  
即 債務 人  潘砑辛即潘亞欣





相  對  人  
即 債權 人  第一商業銀行股份有限公司

法定代理人  邱月琴  
代  理  人  林瑞玲  
相  對  人  
即 債權 人  華南商業銀行股份有限公司

法定代理人  張振芳  
代  理  人  郭勁良  
相  對  人  
即 債權 人  國泰世華商業銀行股份有限公司

法定代理人  郭明鑑  


相  對  人  
即 債權 人  玉山商業銀行股份有限公司


法定代理人  黃男州  
代  理  人  莊凱鈞  

相  對  人  
即 債權 人  台新國際商業銀行股份有限公司

法定代理人  尚瑞強  


相  對  人  
即 債權 人  中國信託商業銀行股份有限公司


法定代理人  利明献  


相  對  人  
即 債權 人  台灣金聯資產管理股份有限公司


法定代理人  施俊吉  


相  對  人  
即 債權 人  良京實業股份有限公司

法定代理人  平川秀一郎



上列當事人間消費者債務清理之職權免責事件，本院裁定如下：
    主  文
聲請人甲○○○○○○應予免責。
    理  由
一、按法院為終止或終結清算程序之裁定確定後，除別有規定外
    ，應以裁定免除債務人之債務；法院裁定開始清算程序後，
    債務人有薪資、執行業務所得或其他固定收入，扣除自己及
    依法應受其扶養者所必要生活費用之數額後仍有餘額，而普
    通債權人之分配總額低於債務人聲請清算前2 年間，可處分
    所得扣除自己及依法應受其扶養者所必要生活費用之數額者
    ，法院應為不免責之裁定。但債務人證明經普通債權人全體
    同意者，不在此限；債務人有下列各款情形之一者，法院應
    為不免責之裁定，但債務人證明經普通債權人全體同意者，
    不在此限：「一、於七年內曾依破產法或本條例規定受免責
    。二、故意隱匿、毀損應屬清算財團之財產，或為其他不利
    於債權人之處分，致債權人受有損害。三、捏造債務或承認
    不真實之債務。四、聲請清算前二年內，因消費奢侈商品或
    服務、賭博或其他投機行為，所負債務之總額逾聲請清算時
    無擔保及無優先權債務之半數，而生開始清算之原因。五、
    於清算聲請前一年內，已有清算之原因，而隱瞞其事實，使
    他人與之為交易致生損害。六、明知已有清算原因之事實，
    非基於本人之義務，而以特別利於債權人中之一人或數人為
    目的，提供擔保或消滅債務。七、隱匿、毀棄、偽造或變造
    帳簿或其他會計文件之全部或一部，致其財產之狀況不真確
    。八、故意於財產及收入狀況說明書為不實之記載，或有其
    他故意違反本條例所定義務之行為，致債權人受有損害，或
    重大延滯程序。」債務人有前條各款事由，情節輕微，法院
    審酌普通債權人全體受償情形及其他一切情狀，認為適當者
    ，得為免責之裁定，消費者債務清理條例（下稱消債條例）
    第132條、第133條、第134條及第135條分別定有明文。又消
    債條例之立法目的，在於使陷於經濟上困境之消費者，得分
    別情形依該條例所定重建型債務清理程序（更生）或清算型
    債務清理程序（清算）清理債務，藉以妥適調整其與債權人
    及其他利害關係人之權利義務關係，保障債權人之公平受償
    ，並謀求消費者經濟生活之更生機會，從而健全社會經濟發
    展；消費者依清算程序清理債務，於程序終止或終結後，為
    使其在經濟上得以復甦，以保障其生存權，除另有上述消債
    條例第133條、第134條所規定不予免責之情形外，就債務人
    未清償之債務原則上採免責主義（消債條例第1 條、第132
    條立法目的參照）。
二、本件聲請人甲○○○○○○前於民國109年7月20日依消債條例規定
    向本院聲請清算，經本院以109年度消債清字第40號裁定自1
    10年3月18日開始清算程序，並由本院司法事務官以109年度
    司執消債清字第25號進行清算程序。查聲請人名下無任何動
    產及不動產，僅有國泰人壽保險股份有限公司之保單一紙，
    解約金為新臺幣（下同）4,431元，並經聲請人提出同額現
    金供各相對人分配。本院司法事務官將前開解約金分配完結
    後，於110年8月25日裁定終結清算程序，該裁定於110年9月
    17日確定等情，業經本院依職權調閱上開案件卷宗核閱屬實
    。則依首開規定，本院自應審酌聲請人是否有消債條例第13
    3條、第134條所定應為不免責裁定之情形。而本院依消債條
    例第136條規定，通知全體相對人及聲請人於110 年12月7日
    到庭陳述意見：
  ㈠聲請人甲○○○○○○到庭陳稱：聲請人從清算前至今均無工作，
    丈夫每月會給我約6000元，均係用以支應聲請人的日常生活
    所需、保險費及兩位小孩的幼兒園月費、餐費等費用，每月
    並無餘額等語。
  ㈡相對人台新國際商業銀行股份有限公司未到庭惟具狀稱：不
    同意聲請人免責，請詳察聲請人有無消債條例第133、134條
    所定不免責事由等語。
  ㈢相對人中國信託商業銀行股份有限公司未到庭惟具狀稱：不
    同意聲請人免責，請鈞院詳查聲請人有無消債條例第133、1
    34條所定不免責事由。另依消債條例第1條之規定，係為保
    障債權人公平受償，謀求消費者經濟生活之更生及社會經濟
    之健全發展，非為債務人避免清償債務之義務而設立。聲請
    人目前年約40歲，應具還款能力，自當竭力清償債務，以防
    止消債條例被濫用，阻礙社會經濟健全及影響債權人公平受
    償之機會等語。
　㈣相對人國泰世華商業銀行股份有限公司未到庭惟具狀稱：不
    同意聲請人免責，請鈞院調查聲請人目前之收入情形。本件
    各相對人並未於清算程序中受足額分配，倘若相對人之受償
    金額低於聲請人於聲請清算前二年可處分之餘額，請依消債
    條例第133條之規定裁定聲請人不免責等語。
　㈤相對人第一商業銀行股份有限公司未到庭惟具狀稱：不同意
    聲請人免責，相對人於清算程序中僅受償115元，請鈞院詳
    查聲請人是否具有不免責之事由等語。　
　㈥相對人良京實業股份有限公司未到庭惟具狀稱：請鈞院調查
    聲請人有無應裁定不免責之事由，如有，相對人即無法對聲
    請人請求免責表示同意等語。
　㈦相對人華南商業銀行股份有限公司未到庭惟具狀稱：如鈞院
    查得本件有消債條例第133條或第134條各款所定不免責事由
    ，請裁定聲請人不免責等語。
　㈧相對人玉山商業銀行股份有限公司未到庭惟具狀稱：請鈞院
    調查聲請人有無消債條例第133條不免責事由等語。　
　㈨相對人台灣金聯資產管理股份有限公司未到庭惟具狀稱：請
    鈞院依職權調查聲請人是否有消債條例第133條、第134條所
    定不免責事由，並裁定聲請人不免責等語。
三、經查：
  ㈠聲請人無消債條例第133條所定應不予免責之事由：
  1.按消債條例第133條之立法理由略以：為免債務人濫用清算
    程序以獲免責，並敦促有清償能力者，利用薪資、執行業務
    所得或其他固定收入清償債務而受免責，爰以債務人聲請清
    算前二年間，可處分所得扣除自己及依法應受其扶養者所必
    要生活費用之數額為計算基礎，以為裁定免責之依據。法院
    裁定開始清算程序後，債務人有薪資、執行業務所得或其他
    固定收入，扣除自己及依法應受其扶養者所必要生活費用之
    數額後仍有餘額，始應依消債條例第133條為不免責裁定之
    審查。而該條規定係為免債務人濫用清算程序以獲免責，並
    敦促有清償能力者，利用薪資、執行業務所得或其他固定收
    入清償債務而受免責，該條之立法說明甚詳，是消債條例第
    133條著重於債務人之於開始清算程序後收入固定，於清算
    程序終止或終結後可預期其能以收入扣除必要支出及依法應
    受其扶養者所必要生活費用之數額後之餘額，用以清償債務
    ，則該條所稱「固定收入」，須債務人之所得在一般情形下
    ，可得期待將持續固定保有者，始當屬之。
  2.聲請人主張其自於聲請清算前二年間起（即107年7月20日）
    至今，因需在家照顧二名未成年之子，故均無工作及收入等
    情，業據提出戶籍謄本及收入切結書為證（見消債清卷第73
    、130頁）。而聲請人自98年7月22日起至今，均係以屏東縣
    餐飲業職業工會為加保單位投保勞工保險，於107年至109年
    間之申報所得分別為0元、4,000元（來自財金資訊股份有限
    公司之獎金給予）、0元，有勞保局電子閘門網路資料查詢
    表及稅務電子閘門財產所得調件明細表可參（見本院卷第6
    至11頁）。依前開卷證資料，聲請人並未受雇於何公司或商
    號，亦無任何薪資收入，且聲請人所育二名未成年之子，分
    別為103年、105年出生，均可認有受聲請人扶養、照護之必
    要，則聲請人陳稱其因需在家照顧其子而無工作，尚未違背
    社會常情。據此，於查無聲請人有其他收入來源之情形下，
    堪認聲請人所述為真實，則聲請人自裁定開始清算程序後（
    即110年3月18日）迄今，每月之收入及支出應均以6,000元
    計算。
　⒊從而，聲請人於本院裁定開始清算程序後，雖每月有其配偶
    給予之6,000元，然扣除自己及其依法應受其扶養者所必要
    生活費用之數額6,000元後並無餘額，核與消債條例第133條
    所定「普通債權人之分配總額低於債務人聲請清算前二年間
    ，可處分所得扣除自己及依法應受其扶養者所必要生活費用
    之數額」之要件不符，是本件聲請人並無消債條例第133條
    之應不免責事由。　
  ㈡聲請人無消債條例第134條各款所定應不予免責之事由：本件
    聲請人並非7年內曾依破產法或消債條例規定受免責者，復
    查無聲請人有何其他故意隱匿、毀損應屬清算財團之財產，
    或為其他不利於債權人之處分，致債權人受有損害，或捏造
    債務或承認不真實之債務，或於聲請清算前二年內，因消費
    奢侈商品或服務、賭博或其他投機行為，所負債務之總額逾
    聲請清算時無擔保及無優先權債務之半數，而生開始清算之
    原因，復無聲請清算前一年內，已有清算之原因，而隱瞞其
    事實，使他人與之為交易致生損害之行為，且無明知已有清
    算原因之事實，非基於本人之義務，而以特別利於債權人中
    之一人或數人為目的，提供擔保或消滅債務之行為，或隱匿
    、毀棄、偽造或變造帳簿或其他會計文件之全部或一部，致
    其財產之狀況不真確，亦無故意於財產及收入狀況說明書為
    不實之記載，或有故意違反同條例第9條第2項到場義務、第
    41條出席及答覆義務、第81條第1項提出財產及收入狀況說
    明書、債權人、債務人清冊義務、第82條第1項報告義務、
    第89條生活儉樸及住居限制義務、第101條提出清算財團書
    面資料義務、第102條第1項移交簿冊、文件及一切財產義務
    、第103條第1項答覆義務、第136條第2項協力調查義務之行
    為，致債權人受有損害或重大延滯程序等消債條例第134條
    各款所定之不免責事由。
四、據上論結，聲請人既經本院為終結清算程序之裁定確定，且
    不符合消債條例第133條所定之情形，復查無同條例第134 
    條各款所列之不免責事由，依同條例第132條之規定自應裁
    定債務人免責。
五、依消債條例第132條，裁定如主文。　
中　　華　　民　　國　　111 　年　　3 　　月　　16　　日
                     民事庭       法　官　潘  快
上為正本係照原本作成
如不服本裁定，應於裁定送達後10日內，以書狀向本院提出抗告
，並繳納抗告費新臺幣1千元
中　　華　　民　　國　　111 　年　　3 　　月　　16　　日
　　　                            書記官　鍾嘉芸